【裁判字號】    92,易,1406
【裁判日期】    920610
【裁判案由】    傷害
【裁判全文】
臺灣臺中地方法院刑事判決                        九十二年度易字第一四六號
    公  訴  人  臺灣臺中地方法院檢察署檢察官
    被      告  甲○○
右列被告因傷害案件，經檢察官提起公訴（九十二年度偵字第七五八四號），本院判
決如左：
    主  文
甲○○傷害直系血親尊親屬之身體，處有期徒刑伍月，如易科罰金，以佰元折算壹
日。
    事  實
一、甲○○與乙○○係父子關係，乙○○為甲○○之直系血親尊親屬，彼此具有家庭
    暴力防治法第三條第三款所規定之家庭成員關係。甲○○於民國九十一年十二月
    八日晚上八時二十分許，前往其父乙○○位於臺中縣大里市○里路四九八之二號
    住處，因細故與乙○○發生爭執，竟基於傷害乙○○身體之犯意，以拳頭毆打乙
    ○○，致乙○○受有上唇撕裂傷、鼻子挫傷等傷害。
二、案經乙○○訴由臺中縣警察局霧峰分局報請臺灣臺中地方法院檢察署檢察官偵查
    起訴。
    理  由
一、訊據被告甲○○坦承於右記時、地與告訴人乙○○發生爭執之事實，但矢口否認
    有傷害告訴人之犯行，辯稱：「是他折我的手，我很痛受不了，所以才會推他。
    」云云。惟查：
  (一)被告前於九十一年十二月十一日警詢時坦承：「（問：你為何因要出手毆打他？
    ）因為乙○○他用手折我的左手腕處。（問：你用何方式毆他，打他何處？出手
    打他幾下？）我用手掌摑打他的，打他的鼻子及嘴巴處，出手打一下。」；又於
    本院另案九十二年度易字二八三號九十二年二月十四日審理時坦稱：「我是有打
    他一個巴掌。（問：為何要打他？）因為他說我偷他的錢。我小時候也沒有得到
    他的疼愛。」，有該次審判筆錄影本一份在卷可憑；復於本院九十二年五月十五
    日審理時坦承：「我爸就說我偷他的東西，是要回來分家產的，當時我很生氣，
    我就罵他。當時他折我左手手指，我就右手打他的臉。」等語。
  (二)又告訴人乙○○於九十一年十二月十一日警詢時指稱：「因我長子（指甲○○）
    與我感情不睦，他居住在太平市，先前於今年三月二十日曾教唆朋友偕同他（甲
    ○○）本人在家中毆打我，而於十二月八日十三時三十分時，我長子又偕同朋友
    到家中來要搬東西回去，兩人見面時又因我問他：你又要回來搬我的東西或偷東
    西了嗎，引起甲○○的不悅而起爭執，甲○○罵我三字經，並搬一些物品到其車
    上，而我就沒有再去理他，但直到晚上（當日）二十時二十分，兩人又因先前的
    傷害案及一些家庭因素而起口角，甲○○就出口罵我三字經，並說要讓我死（出
    手指著我說）我將他的手撥開，甲○○立即出手打我，致使我失去重心倒向鐵門
    。」、「他用拳頭打我，沒有持物品，打我一下」、「打我的鼻子及左嘴角處，
    有受傷，是因被甲○○的拳頭打到而受傷的」等語，經核與其診斷證明書記載：
    「上唇撕裂傷，約一公分長、鼻子挫傷」等傷勢相符，有財團法人仁愛綜合醫院
    診斷證明書一紙在卷可憑，堪信其指述非虛。是被告於前開警詢時自白其毆打告
    訴人之鼻子及嘴巴等處，與事實相符，應予採信，其事後於本院審理時否認犯行
    ，當屬卸責之詞。
  (三)雖證人即被告之母陳麗雲於本院九十二年五月二十七日審理時到庭證稱：「那天
    我叫甲○○去他父親那裡載辦公桌，及他買的一個電暖爐，他先回去，他和他朋
    友先搬東西，我隨後到的時候就聽到我先生喊的大小聲，他看到我就把門關起來
    ，我想要爬過去，我兒子叫我不要爬過去，我先生追出來跌倒，因而受傷。我先
    生有拉甲○○的手，甲○○就把他的手甩掉，我並沒有看到甲○○還手打他。當
    時我兒子怕我被我先生打，警察說他在這裡不用怕，叫他先走。當時是為了搬東
    西的事情，並不是為了分家產的事情。」等語，然其所言與被告以前之自白及告
    訴人之指述並不相符，且證人陳麗雲與告訴人感情不睦，並未與告訴人同住，且
    因告訴人係入贅，身為長子的被告遂從母姓，被告更認為其從小未得告訴人疼愛
    ，此有本院九十二年度易字二八三號九十二年二月十四日審判筆錄影本一份在卷
    可佐，可知被告與母親的感情甚為親近，因此證人陳麗雲之證詞不免有所偏頗，
    尚難遽予採信。
  (四)綜上所述，被告有於右述時、地毆打告訴人之行為，事證已甚為明確，其傷害之
    犯行應堪認定。
二、告訴人乙○○係被告甲○○之父親，為被告之直系血親尊親屬，核被告所為，係
    犯刑法第二百七十七條第一項之普通傷害罪，並屬家庭暴力防治法第二條第二項
    之家庭暴力罪，應依刑法第二百八十條傷害直系血親尊親屬之規定，加重其刑至
    二分之一。爰審酌被告已有傷害告訴人之刑事前案紀錄，有本院九十二年度易字
    第二八三號判決書一份及臺灣高等法院被告全國前案紀錄表附卷可稽，並斟酌被
    告毆打其親生父親成傷，有失為人兒女應有之本份，雖被告辯稱其自小未得父親
    疼愛，與其父親時有爭執，可知其與告訴人間之家庭問題由來已久，然其出手毆
    打告訴人，仍有違孝道人倫，及被告犯罪後之態度並告訴人身體所受之傷害尚非
    嚴重等一切情狀，量處如主文所示之刑，並諭知易科罰金之折算標準。
據上論斷，應依刑事訴訟法第二百九十九條第一項前段，刑法第二百七十七條第一項
、第二百八十條、第四十一條第一項前段，罰金罰鍰提高標準條例第一條前段、第二
條，判決如主文。
中      華      民      國      九十二      年      六      月    十    日
                                        法  官  陳慧珊
右正本證明與原本無異。
如不服本判決，應於送達後十日內向本院提出上訴狀（須附繕本），上訴於臺灣高等
法院臺中分院。
                                        書記官
中      華      民      國      九十二      年      六      月    十    日
【附錄論罪科刑法條】
刑法第二百七十七條第一項：
傷害人之身體或健康者，處三年以下有期徒刑、拘役或一千元以下罰金。
刑法第二百八十條：
對於直系血親尊親屬，犯第二百七十七條或第二百七十八條之罪者，加重其刑至二分
之一。


司法院資訊處製作；財團法人民間司法改革基金會備份。
